【裁判字號】    98,台上,1613
【裁判日期】    980326
【裁判案由】    違反毒品危害防制條例等罪
【裁判全文】
最高法院刑事判決            九十八年度台上字第一六一三號
上  訴  人  台灣高等法院高雄分院檢察署檢察官
被      告  乙○○
            甲○○
上列上訴人因被告等違反毒品危害防制條例等罪案件，不服台灣
高等法院高雄分院中華民國九十五年六月十五日第二審判決（九
十五年度上訴字第六二五號，起訴案號：台灣高雄地方法院檢察
署九十四年度偵字第二四一八三號），提起上訴，本院判決如下
：
    主    文
原判決撤銷，發回台灣高等法院高雄分院。
    理    由
本件原判決撤銷第一審之判決，改判被告乙○○共同連續轉讓第
二級毒品罪刑（累犯，處有期徒刑十月），被告甲○○轉讓第二
級毒品罪刑（處有期徒刑六月，併諭知易科罰金之折算標準）。
另以公訴人原起訴被告乙○○、甲○○（以下除分別載稱姓名者
外，簡稱為「被告等」）於民國九十四年十月十九日六、七時許
（原判決正本第三頁誤繕為同年月十六日晚間六、七時許），在
高雄市○○街一三七號四樓之四轉讓第二級毒品甲基安非他命予
周育政施用；嗣於第一審檢察官到庭實行公訴時「更正」原起訴
事實為：被告等自九十四年七月間某日起至同年十月十九日下午
六、七時許，在上開地點及其他不詳處所，以新台幣一千元不等
之代價，連續販賣第二級毒品安非他命予周育政及其他綽號「小
優」等人。公訴人上揭「更正」起訴事實，非就裁判上一罪基於
審判不可分之原則而為犯罪事實之擴張，更不符刑事訴訟法第二
百六十五條規定之追加起訴，於法不合，非屬法院得審判之範圍
。固非無見。
惟按除刑事訴訟法有特別規定外，已受請求之事項未予判決，或
未受請求之事項予以判決者，其判決當然違背法令，刑事訴訟法
第三百七十九條第十二款定有明文。又刑事訴訟法第二百六十五
條第一項規定，於第一審辯論終結前，得就與本案相牽連之犯罪
或本罪之誣告罪追加起訴，係就與已經起訴之案件無單一性不可
分關係之相牽連犯罪（即刑事訴訟法第七條所列案件），在原起
訴案件第一審辯論終結前，加提獨立之新訴，俾與原起訴案件合
併審判，以收訴訟經濟之效；至刑事訴訟法第二百六十七條規定
，檢察官就犯罪事實一部起訴者，其效力及於全部，乃指法院就
與原起訴案件之犯罪有單一性不可分關係之未經起訴之其餘事實
，基於審判不可分原則，一併加以審判而言。追加之新訴，係另
一案件，僅為訴之合併，與原訴係各別之二案件，應分別審判；
此與起訴效力所及之犯罪事實之擴張，仍屬單一案件，應全部審
判之情形，迥然不同。於審判實務，到庭實行公訴之檢察官於其
提出之補充理由書、併案意旨書、論告書或於審判期日以言詞所
為之主張或陳述，常有與起訴書所載犯罪事實不盡相同或逸出其
範圍之情形；於此情形，應先釐清其究屬訴之追加，抑或原本係
屬起訴效力所及之他部事實之擴張，而異其處理方式。經查：（
一）依卷附起訴書之記載，檢察官起訴之犯罪事實僅被告等在九
十四年十月十九日六、七時許，轉讓第二級毒品予周育政施用（
見第一審卷第二頁），並未包括乙○○自九十四年八月間某日起
至同年十月二十一日止，多次轉讓第二級毒品予甲○○施用等犯
行。稽之卷內訴訟資料，檢察官於九十四年十二月十二日提出「
補充理由書」記載：「犯罪事實之補充：乙○○…於九十四年八
月間起至十月二十一日止…將不詳數量之第二級毒品…無償讓與
予甲○○施用多次；又乙○○與甲○○…於九十四年十月十九日
下午六、七時許…販賣第二級毒品…予周育政」（見第一審卷第
三八頁）；又於九十五年一月二日提出「補充理由書(二)」記載：
「犯罪事實之補充：甲○○與乙○○…自九十四年七月間某日起
至九十四年十月十九日下午六、七時許…連續販賣第二級毒品…
予周育政及其他綽號『小優』等人」（見第一審卷第六一頁）；
第一審九十五年二月七日審判期日，到庭實行公訴之檢察官陳述
之起訴要旨，與上開「補充理由書」記載之內容完全相同（見第
一審卷第九五頁）；至第一審九十五年二月二十一日審判期日，
到庭實行公訴之檢察官則僅陳述上開內容為起訴之犯罪事實（即
未敘稱「犯罪事實之補充」）（見第一審卷第一三五頁）。原判
決理由欄四末段謂「被告乙○○轉讓第二級毒品予甲○○部分事
實雖未經起訴，惟檢察官已於原審（指第一審）審理中依刑事訴
訟法第二百六十五條（原判決正本第六頁誤繕為第二百五十六條
）規定，以被告乙○○一人犯數罪之相牽連案件追加起訴，本院
自得併予審判」（見原判決正本第六頁）；似認檢察官於第一審
已合法「追加起訴」乙○○多次轉讓第二級毒品予甲○○施用之
犯罪事實；乃理由欄一對於檢察官以相同程序主張：被告等自九
十四年七月間某日起至九十四年十月十九日下午六、七時許，連
續販賣第二級毒品予周育政及其他綽號「小優」等人之犯罪事實
，卻認為不符刑事訴訟法第二百六十五條規定之追加起訴（見原
判決正本第三頁）。所為論述，前後明顯齟齬，致有理由矛盾之
違誤。（二）原判決既認乙○○多次轉讓第二級毒品予甲○○施
用之犯罪事實係屬檢察官「追加起訴」之範圍，則乙○○該部分
犯行與檢察官原起訴其與甲○○共同轉讓第二級毒品予周育政施
用部分犯行，自應分論併罰；但原判決復認乙○○各該犯行均係
基於概括犯意而為，應依行為時刑法第五十六條連續犯之規定，
以一罪論處，適用法則亦有未當。以上或為檢察官上訴意旨所指
摘，或為本院得依職權調查之事項，應認原判決有撤銷發回更審
之原因。
據上論結，應依刑事訴訟法第三百九十七條、第四百零一條，判
決如主文。
中    華    民    國  九十八  年    三    月  二十六  日
                      最高法院刑事第七庭
                          審判長法官  林  永  茂
                                法官  吳  昆  仁
                                法官  蘇  振  堂
                                法官  蕭  仰  歸
                                法官  林  立  華
      本件正本證明與原本無異
                                      書  記  官
中    華    民    國  九十八  年    三    月   三十   日
                                                      Ｅ


司法院資訊處製作；財團法人民間司法改革基金會備份。
